【裁判字號】    99,監宣,138
【裁判日期】    991020
【裁判案由】    監護宣告
【裁判全文】
臺灣屏東地方法院民事裁定             99年度監宣字第138號
聲  請  人  陳恒雄
相  對  人  乙○○
上列聲請人聲請監護宣告事件，本院裁定如下：
    主  文
宣告乙○○（女、民國五十六年八月三十日出生、身分證統一編
號：Ｚ000000000號）為受監護宣告人。
選定陳恒雄（男、民國二十八年一月一日出生、身分證統一編號
：Ｚ000000000號）為受監護宣告人乙○○之監護人。
指定甲○○（男、民國五十四年一月二十四日出生、身分證統一
編號：Ｚ000000000號）為會同開具財產清冊之人。
聲請費用新臺幣壹仟元由受監護宣告之人負擔。
    理  由
一、聲請意旨略以：相對人乙○○（女，民國56年8 月30日出生
    ，身分證統一編號：Ｚ000000000號，住屏東縣屏東市○○○
    路122 號）為聲請人陳恒雄之女，於99年8 月9 日，因車禍
    受傷，致不能為意思表示或受意思表示，或不能辨識其意思
    表示之效果，為此依民法第14條規定，聲請對其為監護之宣
    告，並由聲請人陳恒雄為相對人乙○○之監護人，並指定相
    對人之兄甲○○為會同開具財產清冊之人等語。
二、聲請人主張上開各情，業據其提出戶籍謄本、相對人及聲請
    人身分正反面影本、高雄醫學大學附設中和紀念醫院、同意
    書、財政部臺灣省南區國稅局98年度綜合所得稅各類所得資
    料清單、財政部臺灣省南區國稅局財產歸屬資料清單、親屬
    系統表等件為證，並經本院前往健安安養中心，於鑑定人黃
    文翔醫師前點呼陳乙○○，並詢問其姓名、年籍、住所、與
    聲請人之關係等問題，相對人均答非所問。本院另就乙○○
    之精神及心智狀況訊問鑑定人，經鑑定人鑑定結果，認為：
    個案過去無重大生理疾病病史。個案於99年8 月9 日發生車
    禍導致頭部外傷引發顱內出血並且陷入昏迷狀態，隨後經過
    高雄醫學大學附設醫院緊急住院開刀治療，但是開刀之後意
    識狀態仍未清醒，99年8 月31日出院之後轉往安養中心接受
    長期照顧迄今。個案於(一)身體狀態方面：理學檢查：身材
    中等、剪短髮、右側肢體癱瘓。左手手上帶有護手套並且被
    約束帶固定。頭部左側明顯浮腫有開刀疤痕。左眼失明凸出
    以紗布覆蓋。臨床檢查：眼神呆滯、目光茫然，可以用簡
    單詞彙講話，但是詞不達意，也無法了解他人問話意思，因
    此無法與人做口語溝通、答非所問。因為無法正確了解他人
    意思表達，回應任何問題都是相同答案。也無法以肢體語言
    表達個人意志。大小便失禁、不會認字、也不會寫字。長短
    期期記憶能力喪失殆盡、注意力不集中、100 持續減7 的計
    算無法完成。現實判斷能力不佳。對金錢與數字無概念（一
    個便當大約多少錢、一份報紙多少錢、一杯奶茶大約多少錢
    、由此地坐計程車到火車站約多少錢…等日常生活之金錢概
    念明顯缺乏）。(二)精神狀態：意識不清、無法辨識家人，認
    知功能嚴重受損、行為退化、也無法識字，因此也無法筆談
    。對於問話也無法正確了解別人問話內容，也無法使用肢體
    語言（點頭、搖頭、揮手、伸出手指頭代表數字…等) 正確
    回應。對於時間、地方、人物之定向能力完全喪失。長、短
    期記憶也明顯喪失（不記得自己生日、年齡、家中住址、電
    話、家人姓名、畢業學校校名…）。(三)日常生活狀況方面：
    日常生活自理情形：進食、沐浴、翻身、大小便、移動身
    體…皆完全無法自理。無法自己坐起、無法站立、無法走動
    ，目前靠他人餵食以及使用紙尿布處理大小便。經濟活動
    能力（包括管理處分自己財產之能力）：無法自行購物、無
    法做簡單之兩位數字加減計算、無法辨識錢幣幣值、不會到
    金融機構辦理存款提款、不知如何保管與儲存自己之財物，
    完全無處理財產之能力。社會性：無職業功能、無社交功
    能、無法自行搭乘或使用大眾交通工具、無法自行認路回家
    、無自我安排休閒活動之功能。綜上評估：個案各項功能退
    化嚴重，生活完全無自理能力，必須長期依賴家人、醫療或
    養護機構照顧。個案目前已經處於嚴重失智狀態因而導致個
    人之認知功能嚴重失能，為意思表示或受意思表示或辨識其
    意思表示效果之能力幾乎完全喪失，此外也已經完全失去行
    為能力，無法獨力處理個人事務與從事個人財務管理，建議
    該個案應該已經達到監護宣告之標準，且個案因腦部受損極
    為嚴重，預估個人功能會隨著年齡老化而逐漸退化，預期其
    疾病之預後不佳，回復機會不大等情，有本院99年10月8 日
    勘驗筆錄、屏安醫院99年10月11日屏安醫字第0990379 號函
    附之精神鑑定報告書附卷可稽。本院綜合上開勘驗結果及鑑
    定人之意見，認相對人乙○○確因精神障礙，致不能為意思
    表示或受意思表示之程度，而聲請人乃乙○○之父，有戶籍
    謄本在卷可稽，故聲請人聲請對乙○○為監護之宣告，核無
    不合，爰依民法第14條第1 項規定，宣告乙○○為受監護宣
    告之人。
三、又按受監護宣告之人應置監護人；法院為監護之宣告時，應
    依職權就配偶、四親等內之親屬、最近一年有同居事實之其
    他親屬、主管機關、社會福利機構或其他適當之人選定一人
    或數人為監護人，並同時指定會同開具財產清冊之人；法院
    選定監護人時，應依受監護宣告之人之最佳利益，優先考量
    受監護宣告之人之意見，審酌一切情狀，並注意下列事項：
    （一）受監護宣告之人之身心狀態與生活及財產狀況。（二
    ）受監護宣告之人與其配偶、子女或其他共同生活之人間之
    情感狀況。（三）監護人之職業、經歷、意見及其與受監護
    宣告之人之利害關係。（四）法人為監護人時，其事業之種
    類與內容，法人及其代表人與受監護宣告之人之利害關係，
    修正後之民法第1110條、第1111條第1 項、第1111條之1 定
    有明文。
四、查聲請人陳恒雄為受監護宣告人之父，有意願擔任受監護宣
    告人之監護人，且協助照護相對人，復經其最近親屬即相對
    人之子傅德銘、傅德恩及相對人之兄弟姐妹甲○○、陳昭文
    、相對人之母陳邱月珠等人之同意，有同意書在卷為憑，故
    由聲請人陳恒雄負責養護及照顧相對人並管理其財產，應能
    符合法律規定及相對人之最佳利益，爰選定聲請人陳恒雄為
    監護人。另依上開規定，法院於選定監護人時，應同時指定
    會同開具財產清冊之人，及依民法第1113條準用同法第1099
    條之規定，監護開始時，監護人對於受監護人之財產，應依
    規定會同當地直轄市、縣（市）政府指派或法院指定之人，
    於二個月內開具財產清冊，並陳報法院。為使第三人得於期
    限內開具財產清冊並陳報法院，並衡酌第三人甲○○係相對
    人之兄，有意願擔任會同開具財產清冊，且亦經其他最近親
    屬同意，爰併指定甲○○為會同開具財產清冊之人。
五、依民事訴訟法第608 條第1 項、非訟事件法第24條第1 項，
    裁定如主文。
中    華    民    國    99    年    10    月    20    日
                        家事庭法  官  陳秀慧
正本係照原本作成。
如不服本裁定關於選定監護人及指定會同開具財產清冊之人等部
分，應於送達後10日內向本院提出抗告狀，並繳納抗告費新臺幣
1,000元；其餘關於宣告監護之部分，不得抗告。
中    華    民    國    99    年    10    月    20    日
                              書記官  賀燕花

司法院資訊處製作；財團法人民間司法改革基金會備份。
